臺灣高等法院民事判決　　　　　　　　93年度上易字第1094號
上　訴　人　乙○○
被 上訴 人　甲○○（即朱又廣）
上列當事人間給付貨款事件，上訴人對於中華民國93年10月28日
臺灣新竹地方法院93年度訴字第398號第一審判決提起上訴，經
本院於94年7月26日言詞辯論終結，判決如下：
    主  文
原判決除確定部分外均廢棄。
上開廢棄部分，被上訴人在第一審之訴及假執行之聲請均駁回。
第一、二審訴訟費用除確定部分外，由被上訴人負擔。
    事實及理由
一、本件被上訴人主張：上訴人於民國84年7 月22日向伊購買翡
    翠一塊（下稱系爭翡翠），價金為新台幣（下同 ）265萬元
    ，並以價值145萬元之珠寶一批抵償，經抵償後尚餘120萬元
    未付，且允諾於85年7月22日清償以及利息自84年7月22日起
    算，按月給付每萬元200元。嗣上訴人於87年6月償還利息30
    萬元，尚欠價金120萬元未為給付。雖上訴人於84年11月初
    持另二塊翡翠交予伊，要求代為出售並將所得款項用以抵付
    本件欠款，惟該二塊翡翠目前仍未出售，伊並未同意以該翡
    翠抵償本件欠款之100萬元。爰依買賣之法律關係，求為命
    上訴人給付120萬元之判決。
二、上訴人則以：伊確有於上開時日、以價金265 萬元向被上訴
    人購買系爭翡翠，並交付珠寶一批，作價充抵其中145 萬元
    之價金。惟伊另交付價值115 萬元之翡翠二塊予被上訴人出
    售，並抵充100 萬元之價金，嗣又交付現金30萬元，故本件
    買賣價金，業已清償完畢。且兩造間就價金之清償，並未約
    定利息。縱認伊有積欠本件貨款，該貨款之請求權亦因罹於
    2年短期時效而消滅等語，資為抗辯。
三、原審判命上訴人應給付被上訴人價金90萬元，並駁回被上訴
    人其餘之訴，被上訴人就其敗訴部分，未據聲明不服，業已
    確定。上訴人就其敗訴部分，提起上訴，並聲明：(一)原判決
    不利於上訴人部分廢棄。(二)上開廢棄部分，被上訴人在第一
    審之訴及假執行之聲請均駁回。被上訴人答辯聲明：上訴駁
    回。
四、查被上訴人主張：上訴人於上開時日、以價金265 萬元向其
    購買系爭翡翠，並交付珠寶一批，作價充抵145 萬元之價金
    ，嗣又交付現金30萬元等情，為兩造所為不爭執，應堪信為
    真實。是本件所應審究者，厥為：(一)本件買賣價金是否業已
    清償？(二)本件被上訴人之價金請求權是否已罹於時效而消滅
    ？茲分項詳析如后：
  (一)本件買賣價金尚有90萬元未清償：
  1.上訴人抗辯其曾交付二塊翡翠予被上訴人代為出售，因不易
    脫售，兩造即合意該二塊翡翠抵償系爭翡翠價金中之100 萬
    元云云。就此，被上訴人固不否認上訴人曾另行交付二塊翡
    翠要求代為出售，然主張兩造並未合意將該二塊翡翠直接抵
    償100 萬元之價金。查上訴人於原審自承於87年間與被上訴
    人合意將二塊翡翠直接抵償價金100 萬元時，僅有兩造在場
    （見原審卷第42、43頁筆錄），足見本件尚無人在場見聞兩
    造確有此合意。至於上訴人提出之出售珠寶證明書2 份（見
    原審卷第31頁），其上僅分別載明九如珠寶行曾於77年10月
    5日出售價值分別為60萬元及55 萬元之翡翠各一塊，尚無法
    證明此即為上訴人所交付予被上訴人之二塊翡翠，何況憑此
    二份出售珠寶證明書亦不能證明兩造間就此確有以100 萬元
    抵償系爭翡翠價金之合意。另依上訴人之陳述，其與被上訴
    人達成上開以二塊翡翠抵償系爭翡翠其中100 萬元價金之合
    意後，又再交付30萬元予上訴人，以抵償系爭翡翠之價金，
    而上訴人原僅餘120萬元之價金未為給付，經抵償100萬元後
    ，尚餘20萬元，則上訴人竟會再行交付30萬元以清償本件價
    金，顯與常情有違。茲上訴人既不能提出積極證據以證明已
    清償全部價金，其主張價金已全部清償，自無可取。
  2.按買受人對於出賣人，有交付約定價金及受領標的物之義務
    ，民法第367 條定有明文。兩造既不爭執系爭翡翠價金於上
    訴人給付珠寶一批抵償145萬元，尚餘120萬元，而上訴人嗣
    後又交付30萬元，應認係用以清償不足之價金，已如前述，
    至於上訴人其餘所為已清償本件價金之辯解，尚無足採，亦
    於前敘明，準此，上訴人尚欠90萬元之價金未付甚明。
  (二)被上訴人之價金請求權時效已完成：
  1.按商人所供給商品之代價，其請求權因二年間不行使而消滅
    ，民法第127條第8款定有明文。
  2.查被上訴人係經營珠寶店，從事珠寶買賣，此業據證人郭麗
    玲（被上訴人為其妹婿）在原審證述在卷（見原審卷第19頁
    筆錄）。而上訴人係至被上訴人之珠寶店購買系爭翡翠，此
    為兩造所是認之事實。則上開90萬元之欠款，自屬被上訴人
    所供給珠寶商品之代價。如前所述，系爭翡翠價金餘款之清
    償期兩造既約定於84年7月22日買賣後一年，即85年7月22日
    ，則被上訴人之價金欠款請求權時效，應自85 年7月23日起
    算。被上訴人遲至93年7月8日始起訴請求餘款（見原審卷第
    5頁起訴狀），顯已逾上開2年之請求權時效期間。上訴人抗
    辯被上訴人之價金請求權已逾上開時效期間而不得行使，因
    被上訴人未主張及舉證有何中斷時效之事由，自應認上訴人
    之抗辯為可取。
五、綜上所述，被上訴人主張依買賣之法律關係，求為命上訴人
    給付系爭翡翠價金90萬元，自非正當，不應准許。原審就此
    部分，為被上訴人勝訴之判決，自有違誤，無可維持。上訴
    意旨，指摘原判決此部分不當，求予廢棄改判，為有理由，
    爰將原判決此部分廢棄改判如主文第二項所示。又被上訴人
    此部分假執行之聲請已失所附麗，應併予駁回。
六、本件事實已臻明確，兩造其餘攻擊防禦方法及證據經予審酌
    ，核與判決結果不生影響，爰不再逐一論述，併此敘明。
據上論結，本件上訴為有理由，依民事訴訟法第450條、第78條
判決如主文。
中　　華　　民　　國　　94　　年　　8 　　月　 　9　　日
                  民事第十七庭 審判長法  官  沈方維
                                     法  官  湯美玉
                                     法  官  王淇梓
正本係照原本作成。
不得上訴。
中　　華　　民　　國　　94　　年　　8 　　月　　10　　日
　　　　　　　　　　　　　           書記官  吳碧玲
